【裁判字號】    89,上更(一),667
【裁判日期】    900608
【裁判案由】    毒品危害防制條例
【裁判全文】
臺灣高等法院刑事判決                        八十九年度上更(一)字第六六七號
    上  訴  人
    即  被  告  乙○○
    指定辯護人  本院甲○
右上訴人因違反麻醉藥品管理條例案件，不服台灣桃園地方法院八十四年度訴字第二
０六號，中華民國八十六年五月十四日第一審判決（起訴案號：台灣桃園地方法院檢
察署八十三年度偵字第一二七０六號、一四三四三號、八十四年度偵緝字第一四號，
併辦案號：八十四年偵字第一八九一七號、八十五年度偵字第二一三七號），提起上
訴，經判決後，最高法院第一次發回更審，本院判決如左：
        主  文
原判決關於乙○○非法販賣化學合成麻醉藥品暨定應執行刑部分撤銷。
乙○○連續非法販賣化學合成麻醉藥品，累犯，處有期徒刑伍年陸月，扣案之電子秤
壹個沒收。
        事  實
一、乙○○前於民國（下同）八十一年十月十三日，曾因違反麻醉藥品管理條例，經
    台灣高等法院判處有期徒刑五月確定，同年十一月二十五日易科罰金執行完畢，
    仍不知悔改，又基於意圖營利之概括犯意，連續於（一）八十三年九月四日晚上
    十時許，在桃園縣觀音鄉保障村一一○號住處，以新台幣（下同）一千元之價格
    ，販賣化學合成麻醉藥品安非他命一包予戊○○；（二）於八十四年五月三十一
    日、六月中旬、七月底及十月二十二日止，共計四次，均在桃園縣觀音鄉保障村
    一一○號附近，分別以三千元販賣五公克、三千元販賣五公克、一萬元販賣三點
    五公克、二萬元販賣八公克之化學合成麻醉藥品安非他命予丁○○；（三）於八
    十四年七月間起至八十五年二月九日十六時三十分許止，在上開住處對面之保障
    宮廟前，販賣化學合成麻醉藥品安非他命四次予丙○○，每次均為三千元。嗣先
    於八十三年十月二十四日晚上十一時三十分許，在桃園縣觀音鄉下大屈二一七號
    二樓涉嫌施用毒品之戊○○，而依其供述再於八十三年十月二十五日凌晨一時三
    十分許，為警在前開桃園縣觀音鄉保障村一一○號住處與李桂香（他股承辦）、
    林建興（另已審結）一同查獲乙○○，並扣得乙○○所有供施用之（驗後淨重零
    點零八公克）之安非他命四包、供販賣安非他命使用之電子秤一個、施用安非他
    命之吸食器二個；於八十四年十月二十三日凌晨三時十分許，因警方在台北縣新
    莊市○○路○段八十七巷元寶遊樂場內查獲涉嫌吸用安非他命之丁○○及其持有
    之安非他命四包（驗後淨重八公克），而經其供述查悉乙○○販賣安非他命之情
    ；又於八十五年二月九日二十三時許，在桃園縣楊梅鎮○○○街四十二號查獲丙○○及其持有之安非他命（毛重零點九公克），經其供述而再查悉乙○○販賣安
    非他命之情，始為警循線查獲。
三、案經台北縣警察局海山分局報請臺灣桃園地方法院檢察署檢察官偵查起訴暨移送
    併辦。
        理  由
一、訊之被告乙○○矢口否認有非法販賣安非他命，惟查：
  (一)同案被告戊○○於八十三年十月二十四日晚上十一時三十分許，在桃園縣觀音鄉
    大屈二一七號二樓為警查獲後，因供出安非他命販賣者為被告乙○○，警方乃於
    翌日（二十五日）凌晨一時三十分許，至被告位於桃園縣觀音鄉保障村一一○號
    住處查獲被告所有之安非他命四包、電子秤一個及吸食器二個，此有上開二次違
    反社會秩序維護法案件現場紀錄附卷（參見八十三年度偵字第一二七○六號偵查
    卷第二二、二三頁）可憑，而該扣案之安非他命四包（驗後淨重零點零八公克）
    ，經本院送請法務部調查局鑑定，確為安非他命，此有該局九十年一月八日（九
    ○）陸（一）字第八九一○○五二五號檢驗通知書一紙附卷（參見本院卷第二九
    頁）可查，且被告及戊○○於查獲後所採集之尿液，經送該局檢驗，亦均有甲基
    安非他命反應，此有該局八十四年一月十六日（八四）陸字第八三一三五一四六
    號檢驗通知書二紙在卷（參見一二七○六號偵查卷第一二九、一三三頁）可稽。
    同案被告戊○○於警訊中供證：伊於八十三年九月四日晚上十時左右，伊至桃園
    縣觀音鄉保障村一一○號乙○○家中，表明要買安非他命，由李桂香向乙○○拿
    了一包安非他命給伊，並向伊收取一千元，之後離開等語（參見同上卷第十頁反
    面）。於八十三年十月二十五日偵查中供證：安非他命是在八十三年九月份，去
    乙○○家，向他買一包一千元，東西不知何人拿出放在桌上，伊錢也是放在桌上
    ，是乙○○叫伊放的等語（參見同上卷第三八頁）。八十三年十二月十五日偵查
    中供證：當時乙○○跟人在玩牌，李桂香也在場，是乙○○告訴伊把錢放在桌上
    ，安非他命也放桌上，伊自己拿一包等語（參見同上卷第一二六頁反面），且被
    告乙○○先於偵查中歷次偵訊中均完全否認見過戊○○及該人有到過其家，然其
    後於原審調查中卻又改稱與戊○○有一村之隔，不太熟，他有到過伊家等語（參
    見原審卷第一第三十頁反面、第八六頁、原審卷二第三八頁），而同案被告戊○○於原審中則改稱伊雖有在乙○○家中拿一包安非他命，但無人同意云云（參見
    原審卷一第一四二頁、原審卷二第三七頁）。同案被告戊○○自警訊及偵查中均
    詳確證述被告販賣安非他命予伊之時間、地點及金額，核其前後供述內容一致，
    並無矛盾之處，自堪憑信，且被告乙○○及戊○○均為吸用安非他命之人，而被
    告家中所查獲四包安非他命，亦為戊○○帶同警方查獲，且戊○○確曾與被告乙○○認識等情，應堪認定。而證人戊○○於警訊及偵查中指證確曾至被告住處以
    一千元向被告購買一包安非他命時，被告均矢口否認認識戊○○，及至戊○○不
    再具體指明被告販賣時，被告始坦承認識戊○○並戊○○有至其住處，足認同案
    被告戊○○於原審、及發回前本院審理中所證述乙○○未販賣安非他命予伊一節
    ，應屬事後迴護之詞，尚難採信。
  (二)同案被告丁○○於八十四年十月二十三日凌晨三時十分許，在台北縣新莊市○○
    路○段八七巷元寶遊樂場為警查獲持有安非他命四包、吸食器三支及酒精燈一個
    後，因供出安非他命販賣者為被告乙○○，警方乃於同日下午一時四十分許，至
    被告所住桃園縣觀音鄉保障村一一○號住處查獲被告與李桂香共有供施用之安非
    他命一包、吸食器一個及酒精燈一個，此為證人李桂香證述明確，並有上開二次
    現場臨檢紀錄表附卷（參見一八九一七號偵查卷第四、十三、十四頁）可憑，而
    該扣案丁○○所有之安非他命四包（驗後淨重八公克）、李桂香及被告共有之安
    非他命一包（驗後淨重零點三公克），經檢察官送請新仁醫院鑑定，確為安非他
    命，此有該院八十四年十月二十三日鑑定證明書二紙附卷（參見同上卷第十六、
    十七頁）可查，且被告及丁○○於查獲後所採集之尿液，經送台北縣衛生局檢驗
    ，亦均有甲基安非他命反應，此有該局八十四年十一月七（八四）北縣衛煙字一
    三○○四至一三○○六號檢驗成績書一紙在卷（參見原審卷二第四一、四二頁）
    可稽。同案被告丁○○於警訊中證稱：伊於八十四年五月三十一日、六月中旬、
    七月底及十月二十二日止，共計四次，均在桃園縣觀音鄉保障村一一○號附近，
    分別以三千元購買五公克、三千元購買五公克、一萬元購買三點五公克、二萬元
    購買八公克等語，詳細指述其向被告購買安非他命之時間、地點、次數及數量，
    並指認被告相片，有被告相片一幀附卷（參見同上卷第七至十一頁）可參。
  (三)同案被告丙○○於八十五年二月九日晚上十一時許，在桃園縣楊梅鎮○○○街四
    二號，為警查獲持有安非他命一包、吸食器一組及酒精燈一個後，而該安非他命
    一包（毛重零點九公克），業為台灣桃園地方法院檢察署檢察官執行銷燬（參見
    本院卷第二三、二四頁），本院自無從再為鑑定。證人丙○○於警訊中及八十五
    年二月十日偵查中均證稱：伊於八十四年七月間起至八十五年二月九日下午四時
    三十分許，在被告所住桃園縣觀音鄉保障村一一○號對面保障宮廟前，購買安非
    他命四次，每次三千元等語，並有指認之被告口卡一紙在卷可憑（參見二一三七
    號偵查卷第十、十三、二二頁），核其指證前後一致，並詳確指明向被告購買安
    非他命之時間、地點及價金，自堪憑信。被告亦坦承認識丙○○有一年半，他因
    車輛零件更換有找伊幫忙，比較有連絡等語（參見同上卷第四四頁），證人丙○○實無攀誣被告之理。
  (四)按同案被告戊○○、丁○○、丙○○均與被告乙○○係施用毒品之人，而同案被
    告戊○○、丁○○及丙○○亦均因被查獲持有、施用安非他命，於不同時地分別
    向警方供出上源係被告，並進而分別查獲被告乙○○及扣得被告乙○○持有上述
    安非他命，以上開三位同案被告彼此並不認識，然均與被告乙○○熟識並無恩怨
    ，於不同時、地分別為警方查獲時，不約而同供出安非他命之上手為被告，於帶
    同警方至被告住處，又查獲被告持有安非他命，並均指認被告為販賣安非他命之
    人，雖被告被查獲之安非他命數量極少，尚不足以證明該量微之安非他命係供販
    賣之用，但已足證明被告並非全無安非他命貨源可供販賣予戊○○等人，以戊○○、丁○○、丙○○三人指證被告為販賣安非他命之人之上開情節綜合觀察，已
    足認同案被告戊○○於警訊及偵查中指證被告確有販賣一包安非他命予戊○○，
    及同案被告丁○○、丙○○前開指證被告乙○○販賣其等安非他命之事實，與事
    實相符，而堪信為真實。至同案被告丙○○於之後偵查中與被告乙○○對質後，
    雖否認有被告有上開販賣事實，應係事後迴護之詞，尚難採信。再警方於八十三
    年十月二十五日凌晨一時三十分許，在被告乙○○住處查獲之電子秤一個，被告
    供承為其所有，惟辯稱：係伊作珠寶生意所用云云，然警方於前述時地除查獲電
    子秤外，並未查獲有任何珠寶，此有該違反社會秩序維護法案件現場紀錄可憑，
    至證人李志成雖於原審調查中結證：有於八十三年間，交珠寶予乙○○出售，但
    不知他有無買電子秤等語（參見原審卷二第一一二頁），是該電子秤是否專用於
    珠寶之稱重，並不確定，而被告既有販賣安非他命之犯行，有如前述，扣案之電
    子秤又係作為輕質、精密物品稱重之用，當可作為販賣安非他命之用，而被告就
    此所辯，當屬卸責之詞，尚難採信，該電子秤應係作為被告販賣安非他命計算重
    量所用之物，而足以作為被告販賣安非他命之佐證，堪可認定。
  (五)被告雖於警訊及本院調查中曾供述購買部分安非他命之來源為綽號「阿安」之男
    子及販入價格為每零點三至零點五公克價格為一千元，平均一公克價格為二千元
    至三千三百三十三元（參見一二七○六號偵查卷第十六頁反面及本院九十年五月
    七日之調查筆錄），但出售安非他命予戊○○、丙○○之部分，因數量不確定，
    致無法比對價格；而被告販賣安非他命予丁○○之部分，依同案被告丁○○所證
    ，被告曾以一萬元販賣三點五公克、二萬元販賣八公克之安非他命予丁○○，平
    均一公克為二千五百元至二千八百五十七元，是被告即使將上開販入之安非他命
    販賣予丁○○，平均賣一公克被告仍有賺錢之可能。況一般民眾普遍認知安非他
    命之非法交易，政府一向查禁森嚴，重罰不貸，衡諸常情，倘非有利可圖，絕無
    平白甘冒被嚴查重罰高度風險之理，證人丁○○雖另稱有以三千元向被告購買五
    公克安非他命，但因被告並非供述其所購安非他命之成本價全部均為一公克二千
    元左右，上開警訊及本院中販入價格之供述，僅屬部分安非他命之購入價格，以
    安非他命價格常受買賣雙方交情、當時貨源是否充足、販賣者是否需款孔急等因
    素影響，故尚難以被告所供之部分安非他命販入價格比部分售出價格為低，即認
    定被告無營利之意圖。又舉凡其有償交易，除確有另基於某種非圖利本意之關係
    外，通常尚難因無法查悉其販入價額作為是否高價賣出之比較，諉無營利之意思
    ，阻卻販賣犯行之追訴（最高法院八十七年度台上字第三一六四號判決可參照）
    ，同案被告戊○○及丙○○雖未供證具體之數量供計算被告之獲利，然被告長期
    廣泛賣予多人，必已從中獲利，衡情推論與事理無違，顯見其係基於營利意圖所
    為。綜上所述，本件事證已臻明確，被告上開販賣安非他命之犯行洵堪認定。
二、按安非他命為麻醉藥品管理條例第二條第四款所規定化學合成麻醉藥品，業經行
    政院衛生署七十九年十月九日衛署藥字第九０四一四二號公告同月十一日生效在
    案，依同條例第十三條規定不得非法販賣、施打、吸用。核被告乙○○所為，係
    犯麻醉藥品管理條例第十三條之一第二項第一款非法販賣安非他命罪。被告行為
    後，上開條例之十三條之一第二項第一款之罪，法定刑為五年以上有期徒刑，得
    併科五萬元以下罰金，已於八十七年五月二十日修正公布為毒品危害防制條例第
    四條第二項販賣第二級毒品罪，法定刑為無期徒刑或七年以上有期徒刑，得併科
    新台幣七百萬元以下罰金，比較新舊法，應以舊法較有利於被告，應適用舊法，
    即被告所為構成麻醉藥品管理條例第十三條之一第二項第一款非法販賣化學合成
    藥品安非他命之罪。被告非法販賣前後之非法持有行為，應為非法販賣行為所吸
    收，不另論罪。又其先後多次販賣犯行，時間緊接、犯罪構成要件相同，顯係基
    於概括犯意反覆為之，應依刑法第五十六條連續犯規定，論以一罪並加重其刑。
    公訴人請求併辦被告販賣安非他命予丁○○、丙○○部份，核與被告本件起訴部
    分有連續犯裁判上一罪之關係，為起訴效力所及，本院自得併予審酌。又被告乙○○前於八十一年間曾經高等法院判處有期徒刑五月確定，同年十一月二十五日
    易科罰金執行完畢，有台灣桃園地方法院檢察署刑案資料查註紀錄表可稽，其於
    五年內再犯本件有期徒刑以上之罪，為累犯，應依法遞予加重其刑。
三、原審認被告連續販賣化學合成麻醉藥品安非他命，罪證明確，予以論罪科刑，固
    非無見。惟原審就被告販賣部分未詳載被告售予丁○○之價額，又未於理由內
    明被告如何意圖營利販賣，尚有未洽；而原審認被告尚有販賣安非他命予己○○
    之犯行，並無證據足為證明，如後述之指駁，亦有不合。再原審未及審酌犯麻醉
    藥品管理條例第十三條之一第二項第一款非法販賣安非他命罪，已於八十七年五
    月二十日修正公布為毒品危害防制條例第四條第二項販賣第二級毒品罪，而為新
    舊法之比較適用，亦有未洽。被告仍執陳詞空言否認犯罪，而提起上訴，固無可
    採，惟原判決既有如上可議之處，自應由本院將原判決此部分暨所定應執行刑部
    分予以撤銷改判。爰審酌被告之素行不良，連續多次販賣安非他命予多人散布毒
    害，危害匪淺等一切犯罪情狀，量處如主文第二項所示之刑，而扣案之電子秤一
    個為被告所有供販賣安非他命犯罪所用之物，已如前述，自應依法宣告沒收。至
    如事實欄所載於被告住所查扣之安非他命，數量甚微，尚難認係其供販賣所用之
    物，且被告亦供承係供其本人施用（施用安非他命部分另為檢察官偵辦），核與
    本件被告涉犯販賣之行為無關，爰不另為沒收之諭知。
四、併案之台灣桃園地方法院檢察署八十四年度偵字第二二四六號移送事實略以：同
    案被告己○○於八十四年一月二十日下午二時許，在桃園縣觀音鄉保障村一一○
    號向被告乙○○及李桂香購買四小包安非他命，每包二千元，因認被告乙○○尚
    涉有販賣安非他命罪嫌云云。被告堅決否認有販賣安非他命予己○○。經查，同
    案被告己○○於警訊中證稱：伊所吸食之安非他命是向乙○○、李桂香夫婦購買
    的，每次均向李桂香購買，然後李桂香再打電話調貨，每小包為二千元，警方所
    查獲之四小包安非他命，是伊於八十四年一月二十日下午二時許，至李桂香住處
    購買的等語（參見二二四六號偵查卷第十二頁），是依上所述，同案被告己○○
    於八十四年一月二十日所查獲之安非他命，係透過李桂香調貨購買，並未經由被
    告乙○○。而該己○○於偵查中又證稱：在乙○○家中，伊向李桂香說要和她一
    起拿安非他命比較便宜，所以一起向叫「阿平」之人買的，沒有向乙○○買安非
    他命等語（參見同上卷第二十頁），且同案被告己○○於本院九十年五月七日調
    查中亦結證稱：未向乙○○買過安非他命等語。足見同案被告己○○指證被告販
    賣安非他命予伊之內容前後不一，顯有可疑，自不能僅憑其有瑕疵之片面指證，
    遽認被告有此部分之犯行，此外，復查無其他積極證據足資證明被告有販賣安非
    他命予己○○之犯行，自屬不能證明其此部分之犯罪，核與本件上開論罪科刑之
    部分無連續犯之裁判上一罪之關係，自應退由原承辦檢察官續為偵辦，附此敘明
    。
據上論斷，應依刑事訴訟法第三百六十九條第一項前段、第三百六十四條、第二百九
十九條第一項前段，麻醉藥品管理條例第十三條之一第二項第一款，刑法第二條第一
項但書、第十一條前段、第五十六條、第四十七條、第三十八條第一項第二款，判決
如主文。
本案經檢察官吳國南到庭執行職務。
中      華      民      國    九十      年      六      月      八      日
                              臺灣高等法院刑事第二十三庭
                                  審判長法  官  黃  瑞  華
            法  官  吳      燦
                                        法  官  雷  雯  華
右正本證明與原本無異。
如不服本判決應於收受送達後十日內向本院提出上訴書狀，其未敘述上訴之理由者並
得於提起上訴後十日內向本院補提理由書（均須按他造當事人之人數附繕本）。
                                        書記官  陳  思  云
中      華      民      國    九十      年      六      月     十一     日
附錄：本案論罪科刑法條全文
麻醉藥品管理條例第十三條之一第二項第一款
違反前條之規定，其屬於第二條四款之麻醉藥品者，依左列規定處罰：
一、非法輸入、製造、運輸、販賣者，處五年以上有期徒刑，得併科五萬元以下罰金
。


司法院資訊處製作；財團法人民間司法改革基金會備份。
